【裁判字號】    97,交聲,789
【裁判日期】    970827
【裁判案由】    違反道路交通管理處罰條例聲明異議
【裁判全文】
臺灣士林地方法院交通事件裁定         97年度交聲字第788號
原處分機關  台北市交通裁決所
異  議  人
即受處分人  天毅國際有限公司
代  表  人  黃逸暉
上列受處分人因違反道路交通管理處罰條例案件，對於台北市交
通事件裁決所中華民國97年7月7日所為之處分（原處分案號：北
市裁罰字第裁22-AEW634194號、22-AEW634195號），聲明異議，
本院裁定如下：
    主  文
異議均駁回。
    理  由
一、按汽車駕駛人，行經有燈光號誌管制之交岔路口闖紅燈者，
    處新臺幣（以下同）1,800 元以上5,400 元以下罰鍰；汽車
    駕駛人，駕駛汽車有違反本條例之行為，經交通勤務警察或
    依法令執行交通稽查任務人員制止時，不聽制止或拒絕停車
    接受稽查而逃逸者，除按各該條規定處罰外，處3000元以上
    6000元以下罰鍰，道路交通管理處罰條例第53條第2 項、第
    60條第1 項分別定有明文。
二、原處分意旨略以：受處分人即異議人天毅國際有限公司，於
    民國97年5月16日9時49分許，駕駛車牌號碼DL-9731號自小
    客車，行經台北市○○○路○段130巷口及134號時，因「紅
    燈迴轉」、「違規後，拒絕停車接受稽查」之違規行為，經
    員掣單逕行舉發，爰依道路交通管理處罰條例第53條第1 項
    、第60條第1 項、第63條第1 項第1 款規定，分別裁處罰鍰
    2700元、3000元。
三、聲明異議意旨略以：在沒有任何證據下，指控我（即汽車駕
    駛人李倩）闖紅燈並逃逸實為不實，該處地點是我每天上班
    的地點，每日我確實會到該處上班，並將車子停放在該大樓
    的地下停車場，停車場入口處並有警衛人員，若員警確有鳴
    笛攔阻我，一定會引起周圍人員的注意，我沒有理由也不可
    能故意逃逸。是否轉彎時已變紅燈，我無法確定，但員警也
    無任何證據，員警竟可以在無任何證據下，逕行舉發如此嚴
    重的違規，爰依法聲明異議云云。
四、本院查：
  (一)按「本條例之處罰，受舉發違反道路交通管理事件之受處罰
    人，認為受舉發之違規行為應歸責他人者，應於舉發違反道
    路交通管理事件通知單應到案日期前，檢附相關證據及應歸
    責人相關證明文件，向處罰機關告知應歸責人，處罰機關應
    即另行通知應歸責人到案依法處理。逾期未依規定辦理者，
    仍依本條例各該違反條款規定處罰。」道路交通管理處罰條
    例第85條第1 項定有明文。經查，原處分機關作成本件裁決
    書過程，係舉發機關認系爭自用小客車，於上開時、地，有
    「闖紅燈」及「違規後拒絕停車接受稽查而逃逸」之行為後
    ，即先以系爭自用小客車之所有人即異議人天毅國際有限公
    司為被通知人，製單舉發並向異議人為送達，而異議人接獲
    舉發單後，並未於應到案日前，檢附相關證據及應歸責人相
    關證明文件，向處罰機關告知應歸責人，是依上開規定，本
    件系爭自用小客車違規行為當時之實際駕駛人固為李倩，此
    業據李倩於本院訊問時證述屬實（見本院97年8 月15日訊問
    筆錄第2 頁），惟異議人既未依限提出真正違規人年籍資料
    供原處分機關審酌，則於期限經過後，依法即擬制異議人為
    本件公法上違規行為之處罰義務人，原處分機關以異議人天
    毅國際有限公司為本件受處罰人作成本件裁決書，尚無違誤
    ，合先敘明。
  (二)異議人上開違規事實，有臺北市政府警察局舉發違反道路交
    通管理事件通知單2 紙附卷可稽，並經證人即現場舉發本件
    違規之臺北市政府警察局松山分局民有派出所員警江金城到
    庭結證稱：「（請陳述舉發經過？）當日9 時許我在執勤巡
    邏路檢勤務，發現被舉發車輛在民生東路3 段130 巷口於燈
    號變紅燈之後迴轉，其迴轉後靠邊慢慢行駛，我上前要用手
    勢指揮他，還有鳴笛請他靠邊停，但是其在快靠近民生東路
    3 段地下停車場路口時，加速開到地下停車場去了，但我已
    經有鳴笛以及比手勢指揮。（你當時站立位置為何？）依庭
    呈的簡圖，當時異議人東往西行駛，我站在停車場前方，異
    議人的前方。（當時是否穿著制服？）有。（當時你舉手勢
    及鳴笛的時候距離異議人車子多遠？）約有二、三十公尺。
    （當時是否能夠確定駕駛人可以看見你？）我當時看到異議
    人靠路邊慢慢行駛，我靠近民生東路路口前有鳴笛、手勢叫
    他停下來，但是我無法很確定他是否有看到我，因為異議人
    車窗會反光，我沒有辦法確知駕駛人的反應。（當時你是否
    有想到下去停車場開單？）有，我下去，以及問警衛車子往
    哪個方向開，我再去確定車號、車型、顏色，我避免開錯單
    ，所以我有下去查看，確定車子沒錯，但是駕駛人不在車上
    。」（見本院卷97年8 月15日訊問筆錄第3 至4 頁）等語明
    確，經核證人江金城係就案發當日親身經歷之舉發經過作證
    ，所證內容，就其目擊汽車駕駛人違規情節及舉發經過敘述
    詳確，並無瑕疵，顯非一般憑空捏造證詞可擬。且證人與汽
    車駕駛人原不相識，2 人間並無怨恨仇隙，故證人要無設詞
    誣陷汽車駕駛人人違規，進而招致偽證重罪之可能及必要，
    是其證詞應屬可信。又汽車駕駛人自承舉發違規地點為每天
    上班行經之處，並將車子停放在該大樓的地下停車場，亦無
    法保證其左轉時有無變燈號等語，參以本件案發當時為日間
    上午9 時49分許，光線充足，且證人係於該大樓停車場前方
    執勤時看到汽車駕駛人違規迴轉而闖紅燈，業據說明如前，
    衡情，當無誤認汽車駕駛人違規事實之虞。再者，證人目睹
    汽車駕駛人紅燈迴轉之違規後，旋即用鳴笛、加上手勢指揮
    ，且距離汽車駕駛人之車輛約有二、三十公尺，堪認汽車駕
    駛人當可清楚看見證人攔停之動作無訛。綜上，汽車駕駛人
    確有原處分所指之交通違規事實，應甚明確，堪予認定。
  (三)至異議人另以本案並無其他證據可佐置辯，然按交通警員掣
    單舉發違反道路交通管理處罰條例所列之違規事實，本質上
    為行政處分，係公務員基於職務上權力，依法就特定之具體
    事件所為具公法上效果之單方行政行為，基於公務員為公法
    上行為具有公信力之原則，該行政處分當可被推定為真正，
    其據以依法處分之事實認定亦為正確無誤，本此公信原則，
    乃立法者賦予行政機關制定違反道路交通事件統一裁罰標準
    及處理細則，使執勤警員得當機處分，以維護交通秩序、安
    全之行政目的，若謂公務員一切行政行為均需預留證據以證
    其實，則國家行政勢必窒礙難行，此徵諸交通違規行為常係
    偶發且為一瞬間之事件，如謂一切交通違規行為，員警均需
    拍照佐證，始得舉發，則國家維持交通秩序之目的顯無法達
    成。查本件汽車駕駛人違規迴轉闖紅燈，復拒絕接受稽查而
    逃逸，均屬動態行為，事出突然，苛求舉發員警須拍照存證
    ，為不可能之事，且該等違規事實由人之感官即可充分判定
    ，非必以科學儀器始能偵測得知，是本件雖無採證照片，然
    既經舉發員警到庭具結作證，本院自得以證人可信之證詞據
    為認定違規事實之依據。
五、綜上，本件汽車駕駛人確有駕駛上開車輛，於上揭時、地「
    闖紅燈」、「違規後拒絕停車接受稽查逃逸」之違規事實，
    異議人上開所辯，洵不足採。從而，原處分機關依據道路交
    通管理處罰條例第53條第2項、第60條第1項規定，分別裁處
    異議人罰鍰2700元、3000元，其認事用法並無違誤，裁罰亦
    無不當，本件異議為無理由，應予駁回。
據上論斷，依道路交通案件處理辦法第19條，裁定如主文。
中    華    民    國    97    年    8     月    27    日
                    交通法庭法  官  許永煌
以上正本證明與原本無異。
如不服本裁定應於送達後5日內向本院提出抗告狀。
                            書記官  陳淑琪
中    華    民    國    97    年    8     月    27    日


司法院資訊處製作；財團法人民間司法改革基金會備份。
